【裁判字號】    97,聲,1428
【裁判日期】    970529
【裁判案由】    行使權利
【裁判全文】
臺灣臺北地方法院民事裁定              97年度聲字第1428號
聲請人即債權人  臺北富邦商業銀行股份有限公司
                          、五.
法定代理人      戊○○  住同上.
相對人即債務人  星宥科技有限公司
兼法定代理人    丙○○  住桃園.
相對人即債務人  乙○○  住南投.
                丁○○  住臺北.
                甲○○  住臺中.
上列聲請人為返還提存物事件，聲請限期通知相對人行使權利，
本院裁定如下：
    主    文
相對人應自本裁定送達翌日起二十日內，就本院民國九十五年度
裁全字第一五五八七號假扣押裁定執行所受之損害，對聲請人行
使權利，並向本院提出行使權利之證明。
    理    由
一、按有下列各款情形之一者，法院應依供擔保人之聲請，以裁
    定命返還其提存物或保證書：(三)訴訟終結後，供擔保人證明
    已定二十日以上之期間，催告受擔保利益人行使權利而未行
    使，或法院依供擔保人之聲請，通知受擔保利益人於一定期
    間內行使權利並向法院為行使權利之證明而未證明者，民事
    訴訟法第一百零四條第一項第三款定有明文。第一百零二條
    第一項、第二項及第一百零三條至前條之規定，於其他依法
    令供訴訟上之擔保者準用之，同法第一百零六條前段亦有明
    文規定。
二、又因假處分或假扣押所供之擔保，係為擔保受擔保利益人因
    不當假處分或假扣押所受損害而設，故在假處分或假扣押所
    供之擔保，供擔保人依民事訴訟法第一百零六條準用同法第
    一百零四條第一項第二款規定，聲請以裁定命返還其擔保金
    之場合，必待假處分或假扣押之執行程序已撤銷，始得謂與
    民事訴訟法第一百零四條第一項第二款所定之「訴訟終結」
    相當，而得依該條款行使定期催告之權利；民事訴訟法第一
    百零四條第一項第二款所謂「訴訟終結」，固應從廣義解釋
    ，包括撤銷假扣押或假處分裁定及執行程序終結在內，惟惟
    保全程序之執行具有緊急性，須迅速實施始符保全之旨，強
    制執行法第一百三十二條已於民國八十五年十月九日修正增
    列第三項規定債權人收受假扣押或假處分裁定後已逾三十日
    者不得聲請執行，故假扣押或假處分之供擔保人，於法院撤
    銷假扣押或假處分之執行後，如該假扣押或假處分裁定已逾
    上開三十日期間而不得聲請執行時，自不因供擔保人未聲請
    撤銷假扣押或假處分裁定，而影響其依民事訴訟法第一百零
    六條準用同法第一百零四條第一項第二款規定行使定期催告
    及返還擔保物之權利，最高法院八十五年度台抗字第六四五
    號、八十六年度台抗字第五三號、八十七年度台抗字第二四
    三號、九十一年度台抗字第四九０號、八十八年度台抗字第
    六八二號、九十二年度台抗字第三七九號迭著有裁判闡釋甚
    明。
三、本件聲請人與相對人間請求清償借款事件，聲請人前遵本院
    民國九十五年度裁全字第一五五八七號民事裁定，為擔保假
    扣押，曾提供中央政府建設公債、代號Ａ九三一０七號、面
    額新臺幣（下同）二十萬元之九十三年度甲類第七期債票為
    擔保，對相對人之財產於四十七萬七千三百零九元之範圍內
    為假扣押，並以臺灣板橋地方法院九十五年度存字第六０八
    七號提存事件提存在案。
四、茲聲請人主張該請求清償借款事件業因撤回假扣押執行之執
    行並撤銷假扣押裁定終結，為聲請返還上開提存物，爰依民
    事訴訟法第一百零四條第一項第三款之規定，請求通知受擔
    保利益人即相對人於一定期間內行使權利並向法院為行使權
    利之證明，並提出本院九十五年度裁全字第一五五八七號民
    事裁定、臺灣板橋地方法院九十五年度存字第六０八七號提
    存書、民事聲請狀、臺灣板橋地方法院民事執行處囑託塗銷
    查封登記書、本院九十七年度全聲字第六四號民事裁定為證
    ，經本院職權調取本院九十五年度裁全字第一五五八七號假
    扣押事件、臺灣板橋地方法院九十五年度存字第六０八七號
    提存事件、本院九十七年度全聲字第六四號撤銷假扣押裁定
    事件卷宗審認屬實，從而聲請人聲請本院通知相對人於一定
    期間內行使權利並向法院為行使權利之證明，核無不合，應
    予准許，爰依民事訴訟法第一百零四條第一項第三款，裁定
    如主文。
中    華    民    國    97    年    5     月    29    日
                    民事第一庭  法  官  洪文慧
以上正本係照原本作成。
如對本裁定抗告須於裁定送達後十日內向本院提出抗告狀，並繳
納抗告費新臺幣一千元。
中    華    民    國    97    年    5     月    29    日
                                書記官  林芝儀


司法院資訊處製作；財團法人民間司法改革基金會備份。
